臺灣嘉義地方法院刑事判決
110年度訴字第557號
公  訴  人  臺灣嘉義地方檢察署檢察官
被      告  高賢倫



指定辯護人  本院公設辯護人張家慶  
上列被告因違反毒品危害防制條例案件，經檢察官提起公訴（11
0年度偵字第5849號），本院判決如下：
    主  文
甲○○犯販賣混合二種以上之第三級毒品未遂罪，處有期徒刑壹年
捌月。
扣案如附表所示之物，均沒收。
    犯 罪 事 實
一、甲○○於民國110年3月間，在嘉義市文化路之「時代撞球場」
    ，以新臺幣(下同)44000元之價格，向真實姓名年籍不詳綽
    號「阿南」之成年人購買外觀分別有「玩很大」字樣、「AA
    PE」字樣、「小惡魔」圖案等三種不同包裝，內均含第三級
    毒品成分之咖啡包共計160包，以及第三級毒品愷他命13包
    後，除部分毒品供己施用，其餘則基於販賣混合二種以上第
    三級毒品以營利之犯意，以所持用如附表編號五至七所示手
    機內之微信通訊軟體，在不詳群組內推播毒品之銷售廣告，
    欲以每包毒品咖啡包400元、每包愷他命1600元之對價，對
    不特定人販售上開毒品，然尚未售出，甲○○即於110年6月10
    日上午10時40分許，在嘉義市西區文化路694巷內，因未戴
    口罩為警盤查，甲○○主動交付其褲子內之毒品咖啡包，並同
    意警方搜索，而於其停放在嘉義市○區○○路000巷00號前之車
    牌號碼000-0000號自小客車之副駕駛座踏板上搜得其他毒品
    咖啡包及愷他命，及於甲○○身上查扣其所使用之手機（查獲
    之毒品及手機均詳附表所示）。
二、案經嘉義市政府警察局第一分局報告臺灣嘉義地方檢察署檢
    察官偵查起訴。
    理  由
壹、程序部分：
一、按被告以外之人於審判外之陳述，雖不符刑事訴訟法第159
    條之1至第159條之4之規定，而經當事人於審判程序同意作
    為證據，法院審酌該言詞陳述或書面陳述作成時之情況，認
    為適當者，亦得為證據。當事人、代理人或辯護人於法院調
    查證據時，知有第159條第1項不得為證據之情形，而未於言
    詞辯論終結前聲明異議者，視為有前項之同意，此觀刑事訴
    訟法第159條之5規定甚明。查被告甲○○及其辯護人於本院準
    備程序中及審理中，對本判決以下所引用之傳聞證據，均同
    意有證據能力（見本院卷第54至56頁)。本院審酌卷附言詞
    陳述及書面陳述作成時之情況，尚無違法不當，與本案待證
    事實間復具有相當之關聯性，且經本院於審理時逐一提示予
    被告及其辯護人表示意見，無礙於被告之彈劾詰問權，而認
    上開證據資料合於刑事訴訟法第159條之5規定，均具證據能
    力。
二、本件判決所使用之非供述證據部分，被告及其辯護人等於本
    院準備程序時均同意其證據能力（見本院卷第54至56頁)，
    且查無違背法定程序而取得之情事，依刑事訴訟法第158條
    之4反面解釋，均有證據能力。
貳、實體部分：
一、上開犯罪事實，業據被告於警詢、偵訊及本院審理時坦承不
    諱（見警卷第2至8頁；偵卷第25至29頁；本院卷第51、52、
    93頁），復有自願受搜索同意書、搜索扣押筆錄、扣押物品
    目錄表、查獲現場、扣案證物照片及扣案手機內毒品廣告翻
    拍畫面在卷可佐（見警卷第29至38、58至76頁）。又扣案之
    咖啡包經送內政部警政署刑事警察局鑑定，其結果為：（一
    ）「玩很大」咖啡包：70包，隨機抽取1包鑑定，檢出第三
    級毒品4-甲基甲基卡西酮成分，驗前總毛重387.4公克，推
    估驗前總純質淨重約12.94公克。（二）「AAPE」咖啡包：3
    8包，隨機抽取1包鑑定，檢出第三級毒品4-甲基甲基卡西酮
    、芬納西泮、甲基-N,N-二甲基卡西酮等成分，驗前總毛重2
    13.69公克，推估驗前總純質淨重約8.82公克。（三）「小
    惡魔」咖啡包：43包，隨機抽取1包鑑定，檢出第三級毒品4
    -甲基甲基卡西酮成分，驗前總毛重247.4公克，推估驗前總
    純質淨重約6.28公克等情，有內政部警政署刑事警察局110
    年9月2日刑鑑字第1100074532號鑑定書附卷足憑（見偵卷第
    107、108頁）。另扣案之白色晶體12包，經送衛生福利部草
    屯療養院鑑定，檢出第三級毒品愷他命成分，驗餘淨重6.20
    42公克等情，有該院110年6月23日草療鑑字第1100600117號
    、110年6月28日草療鑑字第1100600118號鑑驗書各1份在卷
    可參（見偵卷第109至115頁），當足認定被告販售之上開毒
    品，均含有第三級毒品成分，且其中「AAPE」毒品咖啡包則
    混合有二種以上之第三級毒品成分。
二、按販售毒品，罪重查嚴，行為人均以隱匿方式為之，且因無
    公定價格，復易因分裝而增減份量，每次買賣價量，常隨雙
    方關係深淺、資力、需求量及對行情之認知、來源是否充裕
    等因素，而異其標準，非可一概而論。是販賣者從價差、量
    差或品質差中，牟利方式雖異，然其基於營利意圖而從事販
    賣，則無二致（最高法院106年度台上字第2243、1062號判
    決意旨參照）。被告於本院審理時供稱：我販賣毒品打算要
    賺取價差。毒品咖啡包每包以400元販售，可賺100元；愷他
    命每包以1600元販售，可賺300元等語（見本院卷第52頁）
    ，顯見被告販賣上開毒品犯行，即有經由販售毒品賺取價差
    而獲利之意圖。本件事證明確，被告上開犯行均堪認定，應
    依法論科。
三、論罪科刑：
（一）核被告所為，係犯毒品危害防制條例第9條第3項、第4條
      第6項、第3項之販賣混合二種以上之第三級毒品未遂罪（
      就上開「AAPE」咖啡包部分），及毒品危害防制條例第4
      條第6項、第3項之販賣第三級毒品未遂罪（其餘毒品部分
      ）。被告意圖販賣而持有上開毒品之行為，應為販賣未遂
      之高度行為所吸收，不另論罪。被告藉由網路通訊軟體推
      播毒品銷售廣告，同時著手販賣上開混合二種以上第三級
      毒品，及其餘之第三級毒品，係一行為同時觸犯毒品危害
      防制條例第9條第3項、第4條第6項、第3項之販賣混合二
      種以上之第三級毒品未遂罪，及毒品危害防制條例第4條
      第6項、第3項之販賣第三級毒品未遂罪，為想像競合犯，
      應依刑法第55條規定，從一重之販賣混合二種以上之第三
      級毒品未遂罪處斷，並應依毒品危害防制條例第9條第3項
      規定，適用其中最高級別毒品（即販賣第三級毒品）之法
      定刑。檢察官起訴書引用毒品危害防制條例第5條第3項之
      意圖販賣而持有第三級毒品罪求予論科，尚有未洽，惟因
      基本社會事實同一，且被告所犯之上開罪名，經本院於審
      理時予以告知（見本院卷第50、92頁) ，無礙其防禦權之
      行使，起訴法條應予變更。
（二）被告犯販賣毒品罪而混合二種以上之第三級毒品，應依毒
      品危害防制條例第9條第3項規定加重其刑。
（三）按「釋字第775號意旨，只限於法院認為被告係累犯之個
      案，以【量處最低法定刑】為適當，又不符刑法第59條減
      輕規定之情形時，始應依此解釋意旨，裁量不予加重最低
      本刑。本件依上訴人犯罪情節及其所犯二罪經判處之刑（
      約中度之刑），並無上開情事，自難指原判決有違反前述
      解釋意旨之違誤。」（最高法院108年度台上字第1369、1
      598號等判決意旨參照）。查被告前因施用毒品等案件，
      分別經本院判處罪刑確定後，另經本院以107年度聲字第4
      70號裁定定應執行有期徒刑5月確定，於107年12月20日易
      科罰金執行完畢等情，有臺灣高等法院被告前案紀錄表1
      份在卷可參，其於受有期徒刑之執行完畢後5年內故意再
      犯本件有期徒刑以上之刑之罪，為累犯，且由前揭被告前
      案紀錄表觀之，其前案執行完畢之案件，即係施用毒品案
      件，當知毒品對身心之危害甚鉅，為法令所嚴禁，且既經
      執行完畢，當應自我警惕，避免再有觸法行為，詎竟再犯
      本件販賣毒品案件，足徵其漠視法律規定，法紀觀念淡薄
      ，有其特別惡性，且刑之執行成效不彰，未能加深其守法
      觀念，自不宜量處法定最低度刑而有加重其刑之必要，而
      其加重如主文所示之刑並無致被告罰逾其罪之罪刑不相當
      情形，爰依刑法第47條第1項規定，就被告所犯之罪，加
      重其刑，並依法遞加之。
（四）被告著手販賣行為之實行，惟未及賣出即遭查獲，此部分
      犯行僅及未遂，爰依刑法第25條第2項規定，按既遂犯之
      刑減輕之，並依法先遞加後減之。
（五）被告於警詢、偵訊及本院審理時均自白坦承上開犯行，業
      如前述，自應依毒品危害防制條例第17條第2項減輕其刑
      ，並依法先遞加後遞減之。　
（六）刑法第62條自首之規定在促使行為人於偵查機關發覺前，
      主動揭露其犯行，俾由偵查機關儘速著手調查；至毒品危
      害防制條例17條第2項所規定之偵查及審判中均自白，則
      重在鼓勵被告認罪，並節省司法資源。二者之立法目的不
      同，適用要件亦異，且前者為得減其刑，後者為應減其刑
      ，乃個別獨立減輕其刑之規定。法院若認行為人同時存在
      此二情形，除應適用毒品危害防制條例第17條第二項減輕
      其刑外，尚得依刑法第62條自首之規定遞減其刑（最高法
      院101年度第4次刑事庭會議（二）決議參照）。經查，被
      告於110年6月10日上午10時40分許，在嘉義市西區文化路
      694巷內，因未戴口罩為警盤查，其主動交付其褲子內之
      毒品咖啡包，並同意警方搜索，而於其所駕駛之車牌號碼
      000-0000號自小客車之副駕駛座踏板上搜得其他毒品咖啡
      包及愷他命，被告並於警詢時坦承藉由手機內之網路通訊
      軟體推播毒品銷售廣告，欲將扣案之毒品對外販售，且告
      知手機開機密碼，同意警方勘察其手機內容等情，業據其
      於警詢陳述明確（見警卷第5頁），並有嘉義市政府警察
      局第一分局刑事案件報告書（見偵卷第4頁）、手機勘察
      同意書（見警卷第81至83頁），及本院公務電話紀錄可參
      （見本院卷第61頁），參以一般人持有毒品原因、動機，
      或係為用以販賣牟利，或係為供己施用或轉讓他人無償施
      用，或係因他人寄藏而持有等等，不一而足，果非被告於
      警詢主動供出其販入毒品之原因、動機，並同意警方勘察
      其手機內容，外人僅由單純持有毒品乙節實難窺知被告向
      他人購入毒品之目的係為供販賣之用。復參以毒品危害防
      制條例第11條第5項就持有第三級毒品純質淨重5公克以上
      設有處罰規定，益徵持有第三級毒品，亦非當然即可認定
      具販賣牟利之意圖。準此，本件承辦員警縱查獲被告持有
      上開毒品咖啡包及愷他命，於被告自白上開犯罪事實並同
      意警方勘察其手機內容前，並不當然即得合理懷疑被告係
      為販賣而持有並進而查獲本件被告犯行，被告事後復未逃
      避本案偵查及審理程序，足認被告確符合自首之規定，爰
      於被告依前揭毒品危害防制條例第17條第2項予以減刑外
      ，另依刑法第62條前段規定減輕其刑，並依法先遞加後再
      遞減其刑。
（七）爰審酌：（１）被告高中肄業之智識程度；從事裝設太陽
      能發電板工作；已婚，育有5名子女，平日與配偶、子女
      同住之家庭生活狀況。（２）毒品嚴重戕害個人身心健康
      ，且施用毒品之人為籌措資金購毒，動輒犯案而影響社會
      秩序，故政府屢屢經由各種方式，對民眾宣導切勿接觸沾
      染毒品，並雷厲風行予以查緝，嚴予禁止毒品流通，此當
      為被告知悉瞭解，竟仍決定販賣毒品，行為可議；兼衡被
      告供稱因受疫情影響，工作收入減少，為賺取生活費用始
      起意販賣毒品，並藉由手機內通訊軟體，推播毒品之銷售
      廣告方式，著手販賣毒品之動機、手段。（４）被告犯後
      於警詢、偵訊及本院審理時均坦承犯行之態度等一切情狀
      ，量處如主文所示之刑。
（八）沒收部分：
　　1.按「對於查獲之製造、運輸、販賣、意圖販賣而持有、以
      非法方法使人施用、引誘他人施用及轉讓第三、四級毒品
      之沒收，並無特別規定，如其行為已構成犯罪，則該毒品
      即屬不受法律保護之違禁物，應回歸刑法之適用，依刑法
      第38條第1項之規定沒收之」（最高法院98年度台上字第2
      889號判決意旨參照）。扣案如附表編號一至四所示之毒
      品，係被告所有供對外販賣之用，且含有第三級毒品成分
      ，依上開說明，屬不受法律保護之違禁物，應依刑法第38
      條第1項之規定宣告沒收之；至包裝該等毒品之包裝袋，
      係供包裹毒品之用，因有微量毒品或粉末沾附其上無法析
      離，應一併依上開規定沒收之。
　　2.扣案如附表編號五至七所示手機，係被告用以於網路推播
      毒品販賣訊息等情，業據被告於本院審理時供陳在卷（見
      本院卷第52頁），故應依毒品危害防制條例第19條第1項
      之規定，不問屬於行為人與否，予以宣告沒收。
　　3.按沒收新制係參考外國立法例，為契合沒收之法律本質，
      認沒收為刑法所定刑罰及保安處分以外之法律效果，具有
      獨立性，而非刑罰（從刑），已明定沒收為獨立之法律效
      果，在修正刑法第五章之一以專章規範，故判決主文內諭
      知沒收，已毋庸於各罪項下分別宣告沒收，亦可另立一項
      合併為相關沒收宣告之諭知，使判決主文更簡明易懂，增
      進人民對司法之瞭解與信賴（最高法院106年度台上字第3
      86號判決意旨參照）。爰依上開說明，就1、2部分，於主
      文另立一項合併為沒收宣告之諭知。
據上論斷，應依刑事訴訟法據上論斷，應依刑事訴訟法第299條
第1項前段、第300條，毒品危害防制條例第4條第6項、第3項、
第9條第3項、第17條第2項、第19條第1項，刑法第11條、第55條
、第25條第2項、第47條第1項、第62條、第38條第1項，判決如
主文。
本案經檢察官賴韻羽提起公訴，檢察官江金星到庭執行職務。
中　　華　　民　　國　　111 　年　　1 　　月　　20　　日
                    刑事第七庭  審判長法  官  蘇姵文
                                      法  官  洪裕翔
                                      法  官  凃啟夫
以上正本證明與原本無異。
如不服本判決應於收受判決後20日內向本院提出上訴書狀，並應敘述具體理由；其未敘述上訴理由者，應於上訴期間屆滿後20日內向本院補提理由書（均須按他造當事人之人數附繕本）「切勿逕送上級法院」。　　　　　　　　　　　　　　　　
中　　華　　民　　國　　111 　年　　1 　　月　　20　　日
                                      書記官  李宗軒
　　　　　　　　　　　　　　　　　　　
附表：
編號 扣押物品名稱／數量 一 「玩很大」毒品咖啡包70包（含有第三級毒品4-甲基甲基卡西酮成分，驗前總毛重387.4公克）   二 「AAPE」毒品咖啡包38包（含有第三級毒品4-甲基甲基卡西酮、芬納西泮、甲基-N,N-二甲基卡西酮等成分，驗前總毛重213.69公克） 三 「小惡魔」毒品咖啡包43包（含有第三級毒品4-甲基甲基卡西酮成分，驗前總毛重247.4公克） 四 第三級毒品愷他命12包(驗餘淨重6.2042公克) 五 IPHONE 7手機（含SIM卡1 張、IMEI碼000000000000000） 六 IPHONE 7手機（含SIM卡1 張、IMEI碼000000000000000） 七 IPHONE 6手機（無SIM卡、IMEI碼000000000000000） 

附錄本案論罪科刑法條：　　　　　　　　　　　　　　
一、毒品危害防制條例第4條：
　　製造、運輸、販賣第一級毒品者，處死刑或無期徒刑；處無
    期徒刑者，得併科新臺幣三千萬元以下罰金。
　　製造、運輸、販賣第二級毒品者，處無期徒刑或十年以上有
    期徒刑，得併科新臺幣一千五百萬元以下罰金。
　　製造、運輸、販賣第三級毒品者，處七年以上有期徒刑，得
    併科新臺幣一千萬元以下罰金。
　　製造、運輸、販賣第四級毒品者，處五年以上十二年以下有
    期徒刑，得併科新臺幣五百萬元以下罰金。
　　製造、運輸、販賣專供製造或施用毒品之器具者，處一年以
    上七年以下有期徒刑，得併科新臺幣一百五十萬元以下罰金
    。
　　前五項之未遂犯罰之。
二、毒品危害防制條例第9條：
　　成年人對未成年人販賣毒品或犯前三條之罪者，依各該條項
    規定加重其刑至二分之一。
　　明知為懷胎婦女而對之販賣毒品或犯前三條之罪者，亦同。
　　犯前五條之罪而混合二種以上之毒品者，適用其中最高級別
    毒品之法定刑，並加重其刑至二分之一。